【裁判字號】    97,上訴,1074
【裁判日期】    970812
【裁判案由】    違反槍砲彈藥刀械管制條例
【裁判全文】
臺灣高等法院高雄分院刑事判決        97年度上訴字第1074號
上  訴  人  臺灣高雄地方法院檢察署檢察官
被      告  甲○
選任辯護人  陳慧錚律師
            羅鼎城律師
上列上訴人因被告違反槍砲彈藥刀械管制條例案件，不服臺灣高
雄地方法院96年度重訴緝字第5 號中華民國97年5 月7 日第一審
判決（起訴案號：臺灣高雄地方法院檢察署91年度偵字第27631
號），提起上訴，本院判決如下：
    主  文
原判決撤銷。
甲○未經許可持有手槍，處有期徒刑陸年，併科罰金新台幣拾伍
萬元，罰金如易服勞役以新台幣壹仟元折算壹日。未扣案制式手
槍壹枝及子彈參拾顆均沒收。
    事  實
一、蔡昌明與林勇源係朋友關係，林勇源因賭博而結識甲○，緣
    蔡昌明意圖販賣營利而於民國（下同）91年9 月至同年11月
    間，先後多次在高雄市前鎮漁港某處，自某不知名之菲律賓
    籍男子處，以勞力士手錶互易及美金購買之方式購得德製、
    比利時、義大利、美製90、92等制式手槍及子彈而非法持有
    之。嗣於91年12月20日下午2 時許，林勇源以其所持有之00
    00000000號行動電話與甲○聯絡，表示欲以新台幣（下同）
    22萬元之價格販賣先將92口徑手槍1 支及30發子彈，雙方談
    妥後，約定於翌日交付，林勇源於91年12月21日自蔡昌明處
    取得92口徑之手槍1 枝、子彈30顆後，前往高雄市三民區○
    ○○路之豐田汽車公司前，將92口徑手槍1 支、子彈30顆藏
    置於上述路旁之二只電器箱中間，再由甲○將22萬元現款放
    置於藏槍處後取走槍彈，林勇源再將款項22萬元取走。嗣於
    91年12月28日零時50分許，蔡昌明、林勇源復相約在高雄市
    鼓山區○○○路六巷與厚德路口見面商談賣槍事宜並察看槍
    枝，蔡昌明自其住處取出義大利製貝瑞塔92手槍1 枝，子彈
    81顆，前往上開約定地點，林勇源亦依約駕駛車牌號碼ＺＫ
    ─6555號自小客車抵達，蔡昌明旋即進入林勇源所駕自小客
    車內，將所攜槍彈交給林勇源察看，然於取出之際，為埋伏
    於現場之警員當場查獲，當場扣得手槍1 枝及子彈81顆，警
    方經蔡昌明同意後，在蔡昌明帶領下前往其位於高雄市鼓山
    區○○○路六巷一號住處，再於其停車之車庫內查獲制式90
    手槍之子彈397 顆（其中制式點22子彈142 顆）；於化糞池
    內起獲各式手槍14枝（含彈匣）、90手槍子彈350 顆（查扣
    全數之槍、彈詳如附表所示）。甲○獲悉上情，見事跡敗露
    ，旋於91年12月30日自高雄小港國際機場搭機出境，嗣經台
    灣高雄地方法院以傳喚、拘提無著而於92年7 月24日發布通
    緝後，迄於96年11月2 日始經緝獲歸案（蔡昌明、林勇源販
    賣槍枝、子彈部分業經本院前審分別以92年上重訴字第22號
    、93年度上重更(一)字第21號判決判處有期徒刑15年、9 年併
    科罰金確定）。
    理  由
壹、證據能力部分：
一、按被告以外之人於司法警察官、司法警察調查中之陳述，性
    質上固屬傳聞證據，惟依刑事訴訟法第229 條至第231 條之
    1 之規定，司法警察官、司法警察具有調查犯罪嫌疑人犯罪
    情形及蒐集證據等職權，若其等所作之筆錄毫無例外全無證
    據能力，當有悖於刑事訴訟實體真實發見之訴訟目的，是為
    補救採納傳聞法則，造成之不合理情形，另增定刑事訴訟法
    第159 條之2 規定：「被告以外之人於檢察事務官、司法警
    察官或司法警察調查中所為之陳述，與審判中不符時，其先
    前之陳述具有較可信之特別情況，且為證明犯罪事實存否所
    必要者，得為證據」，是於符合前開法律所列條件下，仍承
    認上開陳述之證據適格。而證人「先前不一致之陳述」，係
    指先前於審判外陳述之人現於法院作證，且該審判外之陳述
    與該證人於審判中之證詞相較有不一致之情形。因此後者既
    於審判中作證，即處於法院得親自觀察證人前後陳述不一致
    之反應，以判斷究何者較為可採，且就詰問而言，因該證人
    現於法院作證，被告不但得對證人現在之證詞進行詰問，亦
    得對其先前陳述為詰問，即對於先前不一致之陳述為詰問。
    因此，法院於審理時既已賦予被告或其辯護人於審判中親自
    詰問證人之機會，被告對於任何各該證人於警詢、偵查、或
    審理中有何不利於被告之證述，均有表示意見之機會，則此
    時，如法院認為先前之陳述較可信、更有證據價值時，自得
    為證據，而就其陳述之內容何者較為可信以為判斷，此亦為
    刑事訴訟法第159 條之2 對於傳聞法則之例外規定之意旨。
二、本件林勇源於警詢中所為供述，對被告甲○而言，係屬審外
    之陳述，其於警詢時供稱有販賣槍彈給被告甲○，惟其事後
    於原審法院審理以證人之身接受詰問時已翻異前供，否認上
    情。本院審酌如後所述，林勇源於警詢中所為供述具有任意
    性，且陳述時被告甲○不在場，而其於原審法院審理時係與
    被告甲○同在法庭，為不利於被告甲○供述之外在壓力較大
    ，認其於警詢中之供述具有較可信之特別情況，且於警詢中
    所述為證明被告甲○是否未經許可而持有槍彈犯罪事實之存
    否所不可欠缺，依刑事訴訟法第159 條之2 ，應具有證據能
    力，被告甲○辯稱所證無證據能力云云尚無足採。
三、被告以外之人於偵查中向檢察官所為之陳述，除顯有不可信
    之情況者外，得為證據，刑事訴訟法第159 條之1 第2 項定
    有明文。又刑事訴訟法第158 條之3 固規定：「證人、鑑定
    人依法應具結而未具結者，其證言或鑑定意見，不得作為證
    據。」所謂「依法應具結而未具結者」，係指檢察官或法官
    依刑事訴訟法第175 條之規定，以證人身分傳喚被告以外之
    人（證人、告發人、告訴人、被害人、共犯或共同被告）到
    庭作證，或雖非以證人身分傳喚到庭，而於訊問調查過程中
    ，轉換為證人身分為調查時，此時其等供述之身分為證人，
    則檢察官、法官自應依刑事訴訟法第186 條有關具結之規定
    ，命證人供前或供後具結，其陳述始符合第158 條之3 之規
    定，而有證據能力。若檢察官或法官非以證人身分傳喚而以
    告發人、告訴人、被害人或共犯、共同被告身分傳喚到庭為
    訊問時，其身分既非證人，即與「依法應具結」之要件不合
    ，縱未命其具結，純屬檢察官或法官調查證據職權之適法行
    使，此有最高法院96年度台上字第3527號判決可資參照。本
    件證人林勇源於檢察官偵查中所為證述，對被告甲○而言，
    係屬審外之陳述，亦未經檢察官命其具結，惟檢察官係被告
    身分傳喚到庭證述，且依卷內證據亦無顯不可信之情事，依
    刑事訴訟法第159 條之1 第2 項及上開說明，所為證述自有
    證據能力。
四、被告甲○雖辯稱：證人林勇源於警詢中之陳述係遭警詐欺、
    脅迫云云；而林勇源於其被訴違反槍砲彈藥刀械管制條例案
    件中辯稱：其於警詢中不利於之自白係警詢錄音前遭警詐欺
    、脅迫云云。惟證人即警員黃財興於本院前審已證稱：林勇
    源於警詢供述是出於自由意識，並未對林勇源施以詐欺、脅
    迫之不正方法（見本院92年上重訴22號(二)卷第43-45 頁），
    又林勇源於91年12月28日原審法院羈押審查庭訊問中雖曾供
    稱警詢自白非出於自由意識等語（見原審聲羈卷第4 、5 頁
    ），但林勇源其後於92年1 月2 日警詢中復自白犯罪，並於
    同日偵查中向檢察官陳稱：「警詢筆錄實在，都是出於我自
    由意識陳述」、「我知道錯了，希望能早日伏法執行」等語
    （見偵(一)卷第29頁）。是林勇源指稱其於警詢之自白係因警
    詢錄音前遭警詐欺、脅迫云云，即無可採，證人林勇源於警
    詢中之證述既係出於任意性，自有證據能力。
五、按監聽譯文係監聽錄音帶﹙光碟﹚之「派生證據」，「派生
    證據」雖係自「原始證據」而來之證據資，亦係證據方法之
    一種，惟與原始證據並不同一，故監聽錄音帶﹙光碟﹚與監
    聽譯文，應分屬不同的證據方法。監聽譯文，係以其內容作
    為證據，屬於「證據文書」之證據方法，且因為它是譯文制
    作者﹙如警察﹚對於其經過「知覺」﹙聽監聽錄音帶﹚、「
    記憶」後，在審判外所作書面紀錄之「陳述」，而屬「供述
    證據」，自有刑事訴訟法之傳聞法則的適用。因監聽譯文是
    監聽錄音帶﹙光碟﹚的「派生證據」，所以它的證明力較「
    原始證據」﹙即監聽錄音帶或光碟﹚為低，因此如被告或訴
    訟關係人對該監聽錄音譯文是否與錄音帶（光碟）內容相符
    ，即對於真實性有所爭執時，法院應先予以確認該監聽錄音
    譯文之真實性，在未辨明該監聽錄音譯文為真正時，自不能
    遽採該監聽錄音譯文為論罪之基礎。倘調查結果該監聽錄音
    譯文所載內容與監聽錄音帶內容不符，該等監聽錄音譯文與
    監聽錄音不符的部分，不得作為證據。惟當事人對該監聽錄
    音譯文不爭執其真實性時，因為不存在真實性的問題，且監
    聽錄音譯文與監聽錄音帶（光碟）又係不同的證據方法，故
    僅須將監聽錄音譯文，依刑事訴訟法第165 條之規定，踐行
    宣讀或告以要旨之調查程序即可，惟因為監聽譯文是屬於「
    供述證據」，而有傳聞法則的適用，故如經當事人、代理人
    或辯護人同意，或有刑事訴訟法第159 條之5 第2 項「擬制
    同意」，且經法院審酌該譯文之作成時之情況，認為適當時
    ，應依刑事訴訟法第159 條之5 的認為有證據能力。本件警
    方曾於91年10月18日至同年11月15日止，對於林勇源所持有
    之0000000000號行動電話實施監聽，該監聽係經台灣高雄地
    方法院檢察署檢察官核發通訊監察書，有通訊監察書在卷可
    憑（見本院92年上重訴字第22號(一)卷第175 頁），因此上開
    監聽係屬合法之監聽。原審法院於審理中，命法官助理就91
    年12月20日監聽所錄下之錄音光碟，依光碟內容作成之譯文
    （見原訴緝卷第166-170 頁）係監聽錄音光碟之派生證據，
    經原審法院及本院提示後，當事人及被告選任之辯護人均表
    示無意見，或僅表示並未提到買賣槍彈之情事（見原審訴緝
    卷第198 頁、本院上訴卷第53-54 頁）。而如後所述，被告
    甲○亦坦承光碟內之聲音為其本人，本院審酌該錄音光碟內
    容之取得係屬合法，且係出於通訊者任意性所為供述，並無
    證明力顯然偏低之情事，認為援為認定犯罪事實之證據，尚
    屬適當，依刑事訴訟法第159 條之5 第2 項之規定，認該譯
    文有證據能力。
六、按實施刑事訴訟程序之公務員，就該管案件，應於被告有利
    及不利之情形，一律注意，刑事訴訟法第2 條第1 項定有明
    文。內政部警政署於90年8 月20日發布之「警察機關實施指
    認犯罪嫌疑人程序要領」及92年8 月12日修正之「警察偵查
    犯罪規範」第92條，均規定被害人、檢舉人或目擊證人指認
    犯罪嫌疑人，應依下列要領為之：「1 、指認前應由指認人
    先陳述嫌疑人特徵。2 、指認前不得有任何可能暗示、誘導
    之安排出現。3 、指認前必須告訴指認人，犯罪嫌疑人並不
    一定存在於被指認人之中。4 、實施指認，應於偵訊室或適
    當處所為之。5 、應為非一對一之成列指認（選擇式指認）
    。6 、被指認之人在外形上不得有重大差異。7 、實施指認
    應拍攝被指認人照片，並製作紀錄存證。7 、實施照片指認
    ，不得以單一相片提供指認，並避免提供老舊照片指認」，
    前揭指認規則，應認屬於保障犯罪嫌疑人之正當程序，有補
    充法律規定不足之效果，且為行政機關依其行政監督權之行
    使所發布之命令，有拘束其下級機關及屬官之效力。如有違
    反，固屬實施刑事訴訟程序之公務員違背法定程序。惟除法
    律另有規定外（例如有刑事訴訟法第100 條之1 第2 項、第
    131 條第4 項、第158 條之2 第1 項前段、第2 項、第158
    條之3 、第416 條第2 項……等條文所規定，不得作為證據
    情形），實施刑事訴訟程序之公務員因違背法定程序取得之
    證據，其有無證據能力之認定，應審酌人權保障及公共利益
    之均衡維護，刑事訴訟法第158 條之4 定有明文。亦即實施
    刑事訴訟程序之公務員因違背法定程序取得之證據，除法律
    另有規定者外，其有無證據能力之認定，應依「權衡理論」
    決之，並非絕對無證據能力（最高法院96年台上字第4563號
    判決意旨參照）。本件指認林勇源於警訊中指認被告甲○即
    係綽號耀輝之男子（見警(一)卷第20頁）。惟證人林勇源於原
    審法院審理時證稱：耀輝帶我去賭場等語（見原審92年度重
    訴字第36號卷第28頁背面），足徵其與被告甲○本係熟識，
    並無指認錯誤之虞。本院審酌未經許可而持有槍彈係屬政府
    嚴厲查緝之行為，事涉公共利益甚鉅，對被告甲○人權之保
    障所為侵害相較輕微等一切情事，認所為指認亦有證據能力
    。
貳、實體部分：
一、訊據被告甲○矢口否認有自林勇源手中購得制式手槍及子彈
    之犯行，辯稱：伊並未於91年12月20日以22萬元之代價向林
    勇源購買手槍及子彈，蔡昌明、林勇源於同年12月28日因持
    有槍枝被警查獲之事伊完全不知情，伊事後搭機離開台灣是
    因為伊在大陸地區從事餐飲業，而非事跡敗露才搭機逃離台
    灣云云。
二、經查：
  (一)證人林勇源於91年12月28日警詢時證稱：「（你販售槍枝與
    綽號『耀輝』之男子，販售每支手槍價格多少？）都是蔡昌
    明跟我說價錢後（每支價格約22或23萬元），我再跟綽號『
    耀輝』之男子講價錢看他接不接受」等語（見警(一)卷第14頁
    ）；於92年1 月2 日於警訊中供稱：「（你於何時幫『耀輝
    』的男子介紹跟蔡昌明買賣槍枝？）10天前耀輝先打電話給
    我說要購買槍枝，然後我就撥打電話給蔡昌明，並到他家附
    近的公園見面，見面後蔡昌明就跟我說，我們到高雄市三民
    區○○○路豐田汽車公司前見面，於是我就駕車到該處等候
    蔡昌明及『耀輝』，當時『耀輝』是一個人駕車前來，而蔡
    昌明是騎機車前來，耀輝到來以後就到我的車旁，並問我東
    西（指槍枝）放在哪裡，我就用手指給『耀輝』看，示意槍
    枝放在上述路旁二只電器箱中間之縫隙，蔡昌明當時也在電
    器箱旁，價錢一樣是22萬元，子彈30顆，該把槍枝我不知道
    是何種顏色，樣式也是92口徑手槍，當時耀輝將放置在電器
    箱中間之縫隙的槍枝拿走並將錢放置該處，整個交易過程都
    是在我們眼前完成」、「（警方提供年籍資料姓名甲○、男
    、身分證號：Ｅ00000000、出生日期58年11月12日生，其前
    科照片是否就是綽號『耀輝』之男子？）沒錯」等語（見警
    (一)卷第19-20 頁）；於檢察官偵查中證稱：「我是曾經介紹
    過2 次幫蔡先生賣槍」、「（你得到何好處？）傭金1 萬元
    」、「（你和蔡昌明電話中說『狐狸』是指槍枝？）是的」
    、「（買主是否是『耀輝』？）是的」、「（你和耀輝電話
    中3 、5 是何意思？）3 是指槍價格是25萬元扣3 萬元，5
    是25萬元扣5 萬元」等語（見偵(一)卷第15頁）；於原審法院
    審理時證稱：「（你是拿槍到何處給被告看？）九如路豐田
    汽車的大門口等語（見原審訴緝卷第138 頁）。而高雄市○
    ○路豐田汽車前確有二只電器箱之事實，亦有警員所提出之
    照片2 幀在卷可憑（見原審重訴字第36號卷第40頁及第103
    頁背面、第10 4頁證人即警員黃財興之證述）。
  (二)證人林勇源於原審法院審理時證稱：「（你是否在91年的時
    候用0000000000？）是的」、「（91年12月20日下午2 時34
    分你用0000000000打給一個叫『耀輝』的人，在電話中你說
    他的狐狸只有黑的沒有白的，對方回答沒有關係那個應該沒
    有差，他是差不多3 或者5 ，『耀輝』最後說看有沒有同公
    司沒有一樣的，這通通話的對象「耀輝」是否就是在庭的被
    告甲○？）是的」等語（見原審訴緝卷第133-134 頁）。被
    告甲○亦供稱：「（你是否承認電話監聽譯文裡面的『耀輝
    』是你？是的，是我的聲音」等語（見原審訴緝卷第140 頁
    ）。而經原審法院命法官助理勘驗91年12月20日2 時36分08
    秒起之監聽錄音內容結果如下：「Ａ男（指林勇源）：耀輝
    ？Ｘ男（指被告甲○）嘿，是。Ａ男：他那狐狸只剩黑的，
    沒白的。Ｘ男：沒關係。Ａ男：好啊。Ｘ男：我不知道黑的
    還是白的，不是那個，那個應該是沒差吧，這應該沒差吧。
    Ａ男：剩黑的。Ｘ男：35差不多…買3 還是5 那個有沒有？
    Ａ男：嗯。Ｘ男：那個應該沒差吧，那刻（個）有差，白的
    應該沒差吧。Ａ男：嗯，你之前是怎樣？Ｘ男：我就是羅仔
    貼在…，結果貼無效，他說你看，就馬上處理，這樣知道馬
    上處理。Ａ男：嗯。Ｘ男：這樣交情不錯啦。Ａ男：嗯。Ｘ
    男：我確實沒有參與，若有，就不用再麻煩他，我確實沒有
    參與。Ａ男：這陣子你說之後，我才想要…。Ｘ男：不是啦
    …，有爭議性啦，因為過去看過不一樣的。Ａ男：嗯。Ｘ男
    ：我說是同公司，不過還是不同。Ａ男：好啦，7 月中才以
    為不用再弄1 次，你知道嗎？Ｘ男：嗯啦，大哥，你不用煩
    惱啦，我處理…看你有沒剛好，這樣而已。Ａ男：才剛被關
    出來…。Ｘ男：你這樣。Ａ男：是怕這樣。Ｘ男：…應該是
    單純的工作。Ａ男：…都是黑的，沒有白的。Ｘ男：啊？Ａ
    男：那2 條都是黑的喔。Ｘ男：你說什麼？我聽不懂。Ａ男
    ：那門口都是黑的。Ｘ男：啊？Ａ男：門口都是黑的。Ｘ男
    ：沒關係啊，依照這個朋友是沒關係啊，這個是沒關係，因
    為他是沒有指定。Ａ男：嗯。Ｘ男：他並沒有指定。Ａ男：
    嗯。Ｘ男：嘿啊。Ａ男：什麼時候去拿？Ｘ男：現在啊，他
    現在的時候打給我，他昨天就要…他昨天就說他昨天就在想
    了，結果他看就說有點晚，就白天好了。Ａ男：嗯，晚一點
    沒關係？Ｘ男：時間是沒關係，不要太晚就好，因為晚上在
    讀書，你知道嗎？他說盡量不要太晚，他跟我講的就是這樣
    子。Ａ男：嗯。Ｘ男：你看法？Ａ男：我之前聽…你不是就
    要之前準備好那個…。Ｘ男：有啊，老大，有啊，他現在跟
    我講就是有，他要看…跟他想的有沒有一樣，若有變動，他
    可以馬上處理這樣，這插撥啦。Ａ男：好啦，看要怎麼樣。
    Ｘ男：那現在是要怎麼樣？Ａ男：我等一下再打給你。Ｘ男
    ：好，好。」；同日21時26分16秒起之監聽錄音內容如下：
    「Ａ男：喂。Ｘ男：嘿，大哥。Ａ男：怎樣？Ｘ男：那個…
    他說明天中午可以嗎？Ａ男：什麼事情怎麼都不夠確定？Ｘ
    男：沒有辦法啊，他就說明天中午好不好嗎？他說他現在…
    明天中午準備起來，不然他現在…，他就剛剛打給我，我隨
    即打給你。Ａ男：這樣…這樣…他這樣不太對盤。Ｘ男：對
    啊，沒辦法，因為現在，我也在這裡等，我也是等得很煩，
    時間等那麼久，讓人等待，剛剛他馬上打給我，說什麼改明
    天中午；他說…他還說現在又太晚。Ａ男：怎麼會太晚？Ｘ
    男：他說這樣，我怎麼知道。Ａ男：公司…6 點人就在等，
    等到現在。Ｘ男：對啊，我就說我是6 、7 點等到現在。Ａ
    男：等…等…等他3 個半鐘頭，你卻說這樣，喔，我實在覺
    得…。」；同日21時42分45秒起之監聽錄音內容如下：「Ａ
    男：喂。Ｘ男：嘿，大哥。Ａ男：嗯。Ｘ男：他說明天是有
    啦，時間上比較寬裕一點，不然到時時間太緊湊，大家變成
    在那裡互等，他的意思是這樣啦。Ａ男：今天沒有辦法了嗎
    ？Ｘ男：今天，他說今天時間上無法約好，他說不然明天啦
    ，他說差不多下午…最晚下午這個時間，他就說這樣。Ａ男
    ：是…是確實嗎？就說這樣就好了。Ｘ男：他就每次說這樣
    ，我也不知道到底…你問我到底有無確實嗎，我也不知道該
    如何回答你，他跟我講的意思…意思是有的啦，不然他跟我
    們講沒有就好啦，對不對。Ａ男：好啦，好啦，ＯＫ。Ｘ男
    ：大哥，我跟你講那個…那個牌怎樣？Ａ男：沒有關係啊，
    照這樣就好啦。Ｘ男：好啦，ＯＫ，大哥。Ａ男：好。Ｘ男
    ：晚安，見面再講，ＯＫ，ＯＫ。Ａ男：好」等語（見原審
    訴緝卷第166-170 頁）。而如前所述，上開監聽譯文內所稱
    之『狐狸』是指槍枝之事實，業據證人林勇源於檢察官偵查
    中證述明確，是被告甲○在91年12月20日確有與證人林勇源
    談論、達成購買槍枝及約定於翌日交付槍枝之協議無訛，再
    者，高雄市○○路豐田汽車前確有二只電器箱之事實，亦已
    如前述，是證人林勇源上開於警詢及檢察官偵查中所證，在
    高雄市三民區○○○路豐田汽車公司前，以22萬元之代價販
    賣92 制 式手槍1 枝，子彈30發給被告甲○等情應屬可信。
  (三)蔡昌明於91年12月28日上午0 時50分許，而攜帶附表編號15
    所示槍枝1 支及編號16所示口徑9 ｍｍ制式子彈81顆，至高
    雄市鼓山區○○○路6 巷與厚德路口附近公園，進入林勇源
    之車輛，欲提供予林勇源察看時，隨即為埋伏之員警當場查
    獲；嗣警方經蔡昌明同意後，在蔡昌明帶領下前往其位於高
    雄市鼓山區○○○路六巷一號住處，再於其停車之車庫內查
    獲制式90手槍之子彈397 顆，其中制式點22子彈142 顆；於
    化糞池內起獲各式手槍14枝（含彈匣）、90手槍子彈350 顆
    （查扣槍彈數額詳如附表所示）等事實，除據證人即員警黃
    財興於原審法院及本院另案審理林勇源違反槍砲彈藥刀械管
    制條例案件中證稱：「本案我們是根據他們（指蔡昌明、林
    勇源）的行動電話，監聽到他們要交易，當天看到林勇源開
    休旅車到鼓山三路6 巷與厚德路的交岔路口上，然後蔡昌明
    從家裡拿著一袋東西上休旅車，我們就上前進行圍捕，那包
    槍、彈就放在駕駛座」等語（見原審92年重訴字第36號卷第
    22 頁 、本院92年上重訴字第22號卷上訴卷第45頁背面）外
    ，並有搜索扣押筆錄、扣押物品目錄表、搜筆錄、槍彈照片
    等在卷可憑（見警(一)卷第39-47 頁、偵(一)卷第151-159 頁）
    ，上開扣案如附表所示之手槍及子彈經送鑑定結果，均具有
    殺傷力之制式手槍子彈事實，有內政部警政署刑事警察局92
    年1 月28日刑鑑字第0920005698號槍彈鑑定書附卷足憑（見
    偵(一)卷第139-150 頁）。再者，蔡昌明、林勇源因販賣槍彈
    ，分別經本院以92年上重訴字第22號、93年度上重更(一)字第
    21號判決判處有期徒刑15年、9 年併科罰金確定之事實，亦
    有判決及前科記錄表在卷可憑（見本院上訴卷第33-38 、62
    -101頁）。被告甲○所購得之槍彈雖未經查扣，惟既係來自
    林勇源、蔡昌明，而渠等為警查獲扣得之槍彈均具殺傷力制
    式槍彈，且依證人林勇源所證係販售予被告甲○者係制式92
    手槍等情觀之，被告甲○所未經許可而持有者應係92制式手
    槍及子彈無訛。又被告甲○係於91年12月30日由高雄出境，
    迄於96年11月2 日入境，於92年7 月24日經原審法院通緝等
    事實，亦有法務部入出境連結作業資料、通緝文稿等在卷可
    憑（見原審訴緝卷第77頁、92重訴字第36號卷第62頁）。
  (四)證人林勇源事後於原審法院審理時雖翻異前詞，證稱：通訊
    監察譯文中所稱之『狐狸』是真的指狐狸云云（見原審重訴
    緝卷第139 頁）。惟其於原審法院審理時已明確陳稱：「（
    甲○有無在買狐狸？）沒有，甲○是開賭場的朋友」等語（
    見原審92年重訴字第36號卷第13頁背面），何況如確係販賣
    狐狸，何以在電話中稱是否同公司云云，是其事後於原審法
    院所證『狐狸』是真的指狐狸云云，應係迴護被告甲○之詞
    ，不足採為被告甲○有利之認定。再者，本院93年度上重更
    (一)字第21號確定判決雖認定蔡昌明未與林勇源於91年12月下
    旬某日在高雄市三民區○○○路販賣槍彈給被告甲○，惟林
    勇源確係自蔡昌明處取得92手槍及子彈販賣給被告甲○業據
    林勇源於警詢供述明確，而證人林勇源亦因販賣槍彈予耀輝
    即被告甲○經本院另案判處罪刑確定，是本院93年度上重更
    (一)字第21號確定判決亦不足執為被告甲○有利之採認。
  (五)綜上所述，被告甲○前開所辯，應係卸責之詞，不足採信，
    其未經許可而持有制式手槍及子彈之犯行已堪認定。
三、按行為後法律有變更者，適用行為時之法律；但行為後之法
    律有利於行為人者，適用最有利於行為人之法律，刑法第2
    條第1 項定有明文。次按有關新舊法之比較，應就罪刑有關
    之共犯、未遂犯、想像競合犯、牽連犯、連續犯、結合犯以
    及累犯加重、自首減輕暨其他法定加減原因（如身分加減）
    與加減例等一切情形，綜其全部罪刑之結果而為比較（最高
    法院95年第8 次刑事庭會議決議參照）。被告甲○於前開行
    為後，刑法第33條、第42條業經總統於94年2 月2 日修正公
    布，於95年7 月1 日施行。又所謂不能割裂適用，係指與罪
    刑有關之本刑而言，不包括易刑處分，事關刑罰執行之易刑
    處分仍應分別適用最有利於行為人之法律。易言之，倘所處
    之主刑同時有徒刑、拘役易科罰金、罰金易服勞役之情形時
    ，關於易科罰金、易服勞役部分應分別為新舊法有利不利之
    比較，依刑法第2 條第1 項從舊從輕原則定其易刑之折算標
    準（最高法院96台非字第58號判決參照）。是應就被告甲○
    行為前、後相關法律有修正者，依前揭規定暨決議意旨綜合
    比較決定應適用之法律：(一)罰金刑部分：被告行為後，刑法
    第33條第5 款業已修正施行；修正後刑法第33條第5 款規定
    「罰金：新臺幣1,000 元以上，以100 元計算之」，與修正
    前刑法第33條第5 款規定「罰金：1 元以上。」不同。如後
    所述，被告甲○係犯槍砲彈藥刀械管制條例第7 條第4 項及
    第12條第4 項之罪，上開各罪均應併科罰金，而該條例並未
    規定罰金之最低度，因此比較結果，自以舊法對被告甲○較
    為有利。(二)易服勞役部分：刑法第42條第2 、3 項規定：「
    易服勞役以1 元以上3 元以下折算1 日，但勞役期限不得逾
    6 月」、「罰金總額折算逾6 個月之日數者，以罰金總額與
    6 個月之日數比例折算」。再依修正前罰金罰鍰提高標準條
    例第2 條前段規定，就其原定數額提高為100 倍折算1 日，
    則被告甲○於行為時易服勞役之折算標準，應以銀元300 元
    折算1 日，即新台幣900 元折算1 日。95年7 月1 日修正公
    布施行之刑法第42條第3 、5 項規定：「易服勞役以新台幣
    1000元、2000 元 或3000元折算1 日，但勞役期限不得逾1
    年」、「勞役總額折算逾1 年之日數者，以罰金總額與1 年
    之日數比例折算」。比較新舊法結果，修正後易服勞役折算
    標準固較有利於被告甲○，但其勞役期限，則以修正前之規
    定較有利於被告甲○。惟如後所述，本院認應併科罰金15萬
    元，因此服勞役時，無論新舊法均不超過6 個月，是比較結
    果，應以新法對被告甲○較為有利。綜上比較結果，就易服
    勞役部分應適用新法，就罰金刑部分應適用舊法。
四、核被告甲○所為，係犯槍砲彈藥刀械管制條例第7 條第4 項
    之未經許持有手槍罪及第12條第4 項之未經許可持有子彈罪
    。被告甲○以一行為同時持有手槍及子彈，係一行為觸犯數
    罪名，為想像競合犯，應依較重之未經許可持有手槍罪處斷
    。
五、原審未詳為推求，遽為被告甲○無罪之判決尚有未洽，檢察
    官聲明上訴，指摘原判決不當，為有理由，自應由本院將原
    判決撤銷改判。爰審酌被告甲○犯後仍否認犯行，未經許可
    持有手槍僅1 支及子彈之數量非多，所購得之槍彈迄未查獲
    ，對於社會所造成潛在危險，教育程度為大專畢業等一切情
    狀，量處有期徒刑6 年，併科罰金新台幣拾伍萬元及諭知罰
    金如易服勞役之折算標準；被告購得之制式手槍1 支及子彈
    30顆雖未經查獲並扣案，惟係違禁物，亦無證據證明已經滅
    失，仍應依刑法第38條第1 項第1 款之規定併宣告沒收。
六、公訴意旨另以：蔡昌明於某不詳時間自綽號「東哥」年籍姓
    名不詳之男子及某不知名之菲律賓籍男子處，取得德製90手
    槍、比利時製90手槍、義大利製90、92手槍及制式子彈後，
    遂委託林勇源尋覓買主，林勇源基於幫助販賣之意圖為蔡昌
    明尋找槍彈之買主，而於91年11月間覓得甲○有意購買槍彈
    ，林勇源居間仲介連繫後，乃約定於高雄市○○○路與厚德
    路之公園見面，並由蔡昌明先將92口徑之手槍1 枝、子彈30
    顆放在該公園某沙發下，再由林勇源帶同甲○至上揭藏置槍
    彈之處所，經蔡昌明告以藏置槍彈之處所後，由甲○自行前
    往取出察看，雙方合意後，以一枝手槍22萬元之價錢成交（
    含30顆子彈），甲○乃將該數額現鈔置於藏置槍彈處後取走
    槍彈，再由蔡昌明至該處取走現款，完成交易，因認被告甲
    ○此部分亦涉有槍砲彈藥刀械管制條例第7 條第4 項之未經
    許持有手槍罪及第12條第4 項之未經許可持有子彈罪嫌。
七、按犯罪事實應依證據認定之，無證據不得認定犯罪事實；被
    告或共犯之自白，不得作為有罪判決之唯一證據，仍應調查
    其他必要之證據，以察其是否與事實相符，刑事訴訟法第15
    4 條第2 項、第156 條第2 項分別定有明文。所謂補強證據
    ，指其他有關證明犯罪事實供述真實性之相關證據而言，必
    須與該犯罪事實之供述，具有相當程度之關連性，足使一般
    人對該供述，並無合理懷疑存在，而得確信其為真實者，始
    當之。
八、本件公訴人認被告甲○於91年11月間在高雄市○○○路與厚
    德路之公園見面，並由蔡昌明先將92口徑之手槍1 枝、子彈
    30顆放在該公園某沙發下，再由林勇源帶同甲○至上揭藏置
    槍彈之處所，經蔡昌明告以藏置槍彈之處所後，由甲○自行
    前往取出察看，雙方合意後，以一枝手槍22萬元之價錢成交
    （含30顆子彈），被告甲○將該現鈔置於藏置槍彈處後取走
    槍彈，係以證人林勇源、蔡昌明於警訊中之供述為主要論據
    。惟訊據被告甲○則否認有此部分犯行，辯稱：伊未曾向林
    勇源購買槍彈等語。經查：(一)證人林勇源於警詢時固證稱：
    「（你販售槍枝與綽號『耀輝』之男子，販售每支手槍價格
    多少？）都是蔡昌明跟我說價錢後（每支價格約22或23萬元
    ），我再跟綽號『耀輝』之男子講價錢看他接不接受，……
    介紹買2 次」、「我介紹買賣槍枝每次1 把槍枝，成功2 次
    ，第3 次為警查獲，也都是綽號『耀輝』之男子要買槍枝的
    」等語（見警(一)卷第14-15 頁）；「（你於第1 次是於何時
    幫耀輝的男子介紹跟蔡昌明買賣槍枝？）1 個多月前」、「
    （在何處交易的？）當天是『阿明』先將槍枝放在鼓山三路
    與厚德路口公園的沙發下，然後我與耀輝大約在傍晚的時候
    就在上述的地點見面，雙方見面後先觀看槍枝類型然後耀輝
    將錢拿給蔡昌明，蔡昌明拿了錢以後就回家了，而耀輝就拿
    了槍以後也駕車離去，而我也自行駕車離去」、「（上述成
    交的槍枝價格是多少錢？）新臺幣22萬元。（上述成交槍枝
    的類型為何？）92（指九二口徑的手槍）」、「（上述槍枝
    販售給耀輝後配多少子彈？）好像是30顆，詳細數目我不知
    道，但我有聽他們講過」等語（警(一)卷第19-20 頁），惟證
    林勇源上開證述並無任何通訊監察譯文或其他相關證據可資
    佐證，且其事後於原審法院審理時已否認上情，自難執為被
    告甲○不利之認定。(二)證人蔡昌明於警詢時係證稱：「（就
    林勇源於警詢筆錄中供稱於91年12月28日凌晨0 時50分你是
    拿槍要賣給他，而在這之前他已經幫你仲介販賣2 枝槍與綽
    號耀輝男子，而且每支價格是新臺幣22萬及23萬元，請林勇
    源所供述的是否屬實？）當時林勇源是拿二支槍賣給綽號耀
    輝之男子那二支槍是我的，但是林勇源並沒有將販賣所得交
    付給我所以又將二支槍枝退回給我」等語（見警(一)卷第11頁
    背面），亦不能證明蔡昌明於91年11月間經由林勇源販賣手
    槍及子彈給被告甲○。(三)證人蔡昌明測謊報告縱表示蔡昌明
    就測謊所問問題有不實反應，但該等問題均與被告甲○是否
    曾買受槍彈無關；而警員於原審法院92年度重訴字第36號案
    件審理中所提出擺設沙發之照片及原審法院勘驗之照片，固
    可證明上開處所有擺設沙發），惟均不足佐證林勇源於警偵
    詢中所曾於91年11月間販賣槍彈予甲○，此外，亦查無其他
    證據足以佐證林勇源上開所證為真實，依上揭刑事訴訟法之
    規定，自不得為被告甲○之認定，是被告甲○被訴此部分罪
    嫌尚屬不足，本應為無罪之諭知，惟公訴人認此部分與前揭
    論罪科刑部分有裁判上一罪關係，故不另為無罪之諭知。
據上論結，應依刑事訴訟法第369 條第1 項前段、第364 條、第
299 條第1 項前段，刑法第11條前段，槍砲彈藥刀械管制條例第
7 條第4 項、第12條第4 項，刑法第2 條第1 項、第55條、第42
條第3 項、第38條第1 項第1 款，判決如主文。
本案經檢察官陳國全到庭執行職務。
中    華    民    國    97    年    8     月    12    日
                  刑事第七庭    審判長法  官  莊飛宗
                                      法  官  邱明弘
                                      法  官  李嘉興
以上正本證明與原本無異。
如不服本判決應於收受本判決後10日內向本院提出上訴書狀，其
未敘述上訴理由者，並得於提起上訴後10日內向本院補提理由書
狀（均須按他造當事人之人數附繕本）「切勿逕送上級法院」。
中    華    民    國    97    年    8     月    12    日
                                      書記官  郭榮芳
附表：
┌──┬─────────┬──┬──────┬─────────┐
│編號│ 槍   彈   品   名│數量│槍枝管制編號│    鑑  驗  結  果│
├──┼─────────┼──┼──────┼─────────┤
│ 一 │德國SIG SAUER廠P22│1 把│  0000000000│槍管內具6 條右旋來│
│    │8型口徑9mm之制式半│    │            │復線，機械性能良好│
│    │自動手槍（含彈匣2 │    │            │，認具殺傷力。    │
│    │個）              │    │            │                  │
├──┼─────────┼──┼──────┼─────────┤
│ 二 │比利時FN廠Hi-Power│1 把│  0000000000│槍管內具6 條右旋來│
│    │型口徑9mm 之制式半│    │            │復線，機械性能良好│
│    │自動手槍（含彈匣2 │    │            │，認具殺傷力。    │
│    │個）              │    │            │                  │
├──┼─────────┼──┼──────┼─────────┤
│ 三 │義大利BERETTA廠92F│1 把│  0000000000│槍管內具6 條右旋來│
│    │S型口徑9mm之制式半│    │            │復線，機械性能良好│
│    │自動手槍（含彈匣2 │    │            │，認具殺傷力。    │
│    │個）              │    │            │                  │
├──┼─────────┼──┼──────┼─────────┤
│ 四 │美國COLT廠GOVERNME│1 把│  0000000000│槍管內具6 條右旋性│
│    │NT MODEL-380AUTO口│    │            │能良好，認具殺傷力│
│    │徑 9mm之制式半自動│    │            │。                │
│    │手槍（含彈匣2 個）│    │            │                  │
├──┼─────────┼──┼──────┼─────────┤
│ 五 │德國WALTHER廠PPK/S│1 把│  0000000000│槍管內具6 條右旋來│
│    │型口徑 9mm之制式半│    │            │復線，機械性能良好│
│    │自動手槍（含彈匣2 │    │            │，認具殺傷力。    │
│    │個）              │    │            │                  │
├──┼─────────┼──┼──────┼─────────┤
│ 六 │瑞士SPHINX廠2000型│1 把│  0000000000│槍管內具6 條右旋來│
│    │口徑 9mm之制式半自│    │            │復線，機械性能良好│
│    │動手槍（含彈匣2 個│    │            │，認具殺傷力。    │
│    │）                │    │            │                  │
├──┼─────────┼──┼──────┼─────────┤
│ 七 │巴西TAURUS廠PT99型│1 把│  0000000000│槍管內具6 條右旋來│
│    │口徑 9mm之制式半自│    │            │復線，機械性能良好│
│    │動手槍（含彈匣2 個│    │            │，認具殺傷力。    │
│    │）                │    │            │                  │
├──┼─────────┼──┼──────┼─────────┤
│ 八 │義大利BERETTA廠84F│1 把│  0000000000│槍管內具6 條右旋來│
│    │型口徑 9mm之制式半│    │            │復線，機械性能良好│
│    │自動手槍（含彈匣2 │    │            │，認具殺傷力。    │
│    │個）              │    │            │                  │
├──┼─────────┼──┼──────┼─────────┤
│ 九 │義大利BERETTA廠92F│1 把│  0000000000│槍管內具6 條右旋來│
│    │S型口徑9mm之制式半│    │            │復線，機械性能良好│
│    │自動手槍（含彈匣2 │    │            │，認具殺傷力。    │
│    │個）              │    │            │                  │
├──┼─────────┼──┼──────┼─────────┤
│ 十 │美國BERETTA廠92FS │1 把│  0000000000│槍管內具6 條右旋來│
│    │型口徑9mm之之制式 │    │            │復線，機械性能良好│
│    │半自動手槍（含彈匣│    │            │，認具殺傷力。    │
│    │2 個）            │    │            │                  │
├──┼─────────┼──┼──────┼─────────┤
│  │德國H&K廠 VP70型口│1 把│  0000000000│槍管內具6 條右旋來│
│    │徑 9mm之制式半自動│    │            │復線，機械性能良好│
│    │手槍（含彈匣2 個）│    │            │，認具殺傷力。    │
├──┼─────────┼──┼──────┼─────────┤
│ 十二 │比利時FN廠Hi-Power│1 把│  0000000000│槍管內具6 條右旋來│
│    │型口徑9mm之制式半 │    │            │復線，機械性能良好│
│    │自動手槍（含彈匣2 │    │            │，認具殺傷力。    │
│    │個）              │    │            │                  │
├──┼─────────┼──┼──────┼─────────┤
│ 十三 │加拿大Para-ordnanc│1 把│  0000000000│槍管內具6 條左旋來│
│    │e廠P18型口徑 9mm之│    │            │復線，機械性能良好│
│    │制式半自動手槍（含│    │            │，認具殺傷力。    │
│    │彈匣2 個）        │    │            │                  │
├──┼─────────┼──┼──────┼─────────┤
│ 十四 │美國BERETTA廠21A型│1 把│  0000000000│槍管內具6 條右旋來│
│    │口徑0.22吋之制式半│    │            │復線，機械性能良好│
│    │自動手槍（含彈匣1 │    │            │，認具殺傷力。    │
│    │個）              │    │            │                  │
├──┼─────────┼──┼──────┼─────────┤
│ 十五 │義大利BERETTA廠92F│1 把│  0000000000│槍管內具6 條右旋來│
│    │S型口徑9mm之制式半│    │            │復線，機械性能良好│
│    │自動手槍（含彈匣2 │    │            │，認具殺傷力。    │
│    │個）              │    │            │                  │
├──┼─────────┼──┼──────┼─────────┤
│ 十六 │口徑9mm之制式子彈 │686 │            │具殺傷力。        │
│    │                  │顆  │            │                  │
│    ├─────────┼──┤            │                  │
│    │口徑0.22吋之制式子│142 │            │                  │
│    │彈                │顆  │            │                  │
├──┼─────────┼──┼──────┼─────────┤
│ 十七 │彈匣              │1 個│            │                  │
└──┴─────────┴──┴──────┴─────────┘
附錄本件判決論罪科刑法條：
槍砲彈藥刀械管制條例第7條第4項
未經許可，持有、寄藏或意圖販賣而陳列第 1 項所列槍砲、彈藥
者，處 5 年以上有期徒刑，併科新台幣 1 千萬元以下罰金。
第 1 項至第 3 項之未遂犯罰之。
槍砲彈藥刀械管制條例第12條第4項：
未經許可，持有、寄藏或意圖販賣而陳列子彈者，處 5 年以下有
期徒刑，併科新台幣 300 萬元以下罰金。
第 1 項至第 3 項之未遂犯罰之。


司法院資訊處製作；財團法人民間司法改革基金會備份。
